臺灣宜蘭地方法院刑事判決
111年度訴字第305號
公  訴  人  臺灣宜蘭地方檢察署檢察官
被      告  簡志培



            張家寧



上列被告因詐欺等案件，經檢察官提起公訴（110年度偵字第764
3、7644號），被告於本院準備程序進行中，就被訴事實為有罪
之陳述，經本院告知簡式審判程序意旨，並聽取公訴人及被告之
意見後，本院合議庭裁定由受命法官獨任依簡式審判程序審理，
並判決如下：
    主  文
簡志培犯三人以上共同詐欺取財罪，共伍罪，各處有期徒刑壹年
貳月。應執行有期徒刑壹年陸月。
張家寧犯三人以上共同詐欺取財罪，處有期徒刑壹年貳月。未扣
案之犯罪所得新臺幣貳仟元沒收，於全部或一部不能沒收或不宜
執行沒收時，追徵其價額。
    犯罪事實
一、簡志培（所涉違反組織犯罪防制條例部分，業經臺灣高等法
    院以108年度上訴字第882號案件判處有罪確定）自民國106年9
    月間起，與大陸地區綽號「飛哥」之詐騙集團首腦，共組3人
    以上，以實施詐術為手段，具持續性及牟利性之結構性詐騙
    集團組織，由簡志培負責招募他人加入集團。簡志培於106年
    9月18日前之某日，招募張家寧（張家寧與該詐騙集團共犯如
    附表一編號1至4之詐欺取財犯行，業經臺灣高等法院以107年度
    上訴字第1988號案件判處有罪確定；其違反組織犯罪防制條
    例部分，另經臺灣高等法院以108年度上訴字第882號案件判處
    有罪確定）加入上開詐騙集團後，簡志培、張家寧與該詐騙
    集團成員基於三人以上共犯詐欺取財、洗錢之犯意聯絡，推
    由張家寧擔任詐騙取款車手，依詐騙集團幹部之指示，領取集
    團放置在捷運站置物櫃等處或其他成員交付之金融機構提款
    卡，隨時等候幹部指示領取詐騙所得，並製造金流斷點，掩飾
    及隱匿犯罪所得去向，藉以躲避追查。嗣該詐騙集團成員於
    如附表ㄧ所示之時間，分別以如附表ㄧ所示之事由詐騙池瑞琦
    、張家瑋、魏巧楹、蘇正忠、許進紘等人，致其均陷於錯誤
    ，分別依詐騙集團成員之指示，將如附表一所示遭騙款項匯
    款至如附表一所示之金融帳戶後，詐騙集團幹部通知張家寧於
    如附表二所示之時間、地點提款，張家寧則於提款後扣除每
    日領得款項之2%作為不法報酬，再於當日將其餘款項放置在其
    居住之日租套房冰箱內或捷運站等置物櫃內，由詐騙集團成
    員前來取走詐騙款項本案詐騙集團即藉上開運作方式，牟得
    不法利益並製造金流斷點，以躲避檢警查緝。
二、案經池瑞琦、魏巧楹、蘇正忠、許進紘訴由花蓮縣政府警察
    局報告臺灣花蓮地方檢察署陳請臺灣高等檢察署核轉臺灣新北
    地方檢察署，臺灣新北地方檢察署再陳請臺灣高等檢察署核
    轉臺灣宜蘭地方檢察署檢察官偵查起訴。
    理  由
壹、程序部分：
    被告簡志培、張家寧所犯之罪，非死刑、無期徒刑、最輕本
    刑為3年以上有期徒刑之罪或高等法院管轄第一審之案件，
    被告2人於準備程序中，就前揭被訴事實為有罪之陳述，經
    告以簡式審判程序之旨，並聽取被告2人與公訴人之意見後
    ，本院認無不得或不宜改依簡式審判程序進行之處，爰依刑
    事訴訟法第273條之1第1項、第284條之1規定，裁定本案行
    簡式審判程序。是本案之證據調查，依刑事訴訟法第273條
    之2規定，不受同法第159條第1項、第161條之2、第161條之
    3、第163條之1及第164條至第170條規定之限制，合先敘明
    。
貳、實體部分：
一、認定事實所憑之證據及理由：
  ㈠上開犯罪事實，業據被告簡志培於本院準備程序、審理時、
    被告張家寧於警詢、本院準備程序、審理時均坦承不諱（見
    偵A卷〈簡稱詳卷宗對照表〉第103-113頁、本院卷第84頁、第
    96-97頁），並有被告張家寧提領贓款現場監視器翻拍照片
    （見偵A卷第115-142頁），以及附表一證據欄所示之補強證
    據可佐，堪認被告2人前揭任意性自白確與事實相符，堪以
    採信。
  ㈡被告2人及所屬詐騙集團犯罪組織就詐騙附表一所示被害人之
    行為，構成刑法第339條之4第1項之加重詐欺取財罪，該條
    項為法定刑1年以上7年以下有期徒刑之罪，屬洗錢防制法第
    3條第1款所規定之特定犯罪，而該詐騙集團成員，係遣人去
    電或以通訊軟體施以詐術，令其等陷於錯誤後，依照集團之
    指示，將錢匯入該集團事先取得並掌控之人頭帳戶，利用人
    頭帳戶提領詐騙所得，並逐層向上交付提領之不法所得，因
    該款項進入形式上與犯罪行為人毫無關聯之人頭帳戶，以致
    於自資金移動軌跡觀之，難以查知係該犯罪之不法所得，即
    已形成金流斷點，發揮去化其與前置犯罪間聯結之作用，則
    該集團得以藉由人頭帳戶之「漂白」而隱匿其犯罪所得之本
    質及去向，是當該集團再遣提款車手將之領出，自非僅係取
    得犯罪所得，而係兼有洗錢防制法第2條第2款之洗錢行為，
    自應論以同法第14條第1項之一般洗錢罪。
  ㈢被告2人就本件所參與者，主觀上均知悉為詐騙行為，並各司
    其職，明確知悉各人之行為分擔並相互利用，完成詐騙及掩
    飾、隱匿詐騙款項作為特定犯罪所得財物之來源、去向及所
    在之洗錢行為，其等即應對於各詐騙行為全部所發生之結果
    ，共同負責，不因未參與每一階段之犯罪行為或認識各詐騙
    行為所有參與共犯為必要，即得排除於三人以上加重詐欺或
    洗錢罪之共犯之外。又被告2人與其餘詐騙集團成員間實具
    有犯意聯絡及行為分擔，自均屬共同正犯。
　㈣綜上所述，本案事證明確，被告2人犯行堪以認定，應予依法
    論科。
二、論罪科刑：
  ㈠核被告簡志培就附表一編號1至5、被告張家寧就附表一編號5
    所為，均係犯刑法第339條之4第1項第2款之三人以上共同詐
    欺之加重詐欺取財罪及洗錢防制法第14條第1項之洗錢罪。
  ㈡共同正犯：
    被告簡志培就附表一編號1至5、被告張家寧就附表一編號5
    所為與其餘詐騙集團成員，依其等各自參與之時間暨以被害
    人為區分，就上開加重詐欺取財及洗錢犯行，均有犯意聯絡
    及行為分擔，俱應依刑法第28條規定，論以共同正犯。
  ㈢被告2人所犯各加重詐欺取財與洗錢罪間，係一行為觸犯數罪
    名，為異種想像競合犯，各應從一重之加重詐欺取財罪處斷
    。
  ㈣被告簡志培所犯附表一編號1至5之罪，被害人均有不同，被
    害法益並非單一，且各次行為之犯罪時間、地點均為可分，
    堪認犯意各別，行為互殊，故均應予分論併罰。
  ㈤累犯之說明：
    被告簡志培前因妨害自由案件，經本院以102年度訴字第152
    號判決判處有期徒刑3月確定，於103年4月9日易科罰金執行
    完畢，有臺灣高等法院被告前案紀錄表在卷供參，其於前開
    有期徒刑執行完畢後，5年內故意再犯本件有期徒刑以上之
    罪，依法應為累犯，惟參酌司法院大法官會議釋字第775號
    解釋意旨，審酌被告簡志培經判處徒刑之前案所犯妨害自由
    案件，顯與本案所犯詐欺罪之罪質不同，違法性程度、犯罪
    情節、動機、目的亦均有異，尚難認被告簡志培所為本案犯
    行具有特別惡性，及對刑罰反應力薄弱之情形，爰裁量不加
    重其本刑，但其素行仍得於本案量刑時加以審酌。
　㈥按洗錢防制法第16條第2項規定，犯前二條之罪，在偵查或審
    判中自白者，減輕其刑。被告2人就本案洗錢之犯行，業於
    本院準備程序、審理時自白不諱，原應就其所犯一般洗錢罪
    ，依洗錢防制法第16條第2項減輕其刑，惟被告2人所犯一般
    洗錢罪屬想像競合犯其中之輕罪，被告2人本案犯行均從重
    論以三人以上共同詐欺取財罪，是就被告2人此部分想像競
    合輕罪得減輕部分，依上開說明，僅由本院於後述依刑法第
    57條量刑時一併衡酌該部分減輕其刑事由，附此敘明。
  ㈦爰審酌被告2人不思循正當管道獲取財物，因貪圖不法利益，
    加入本案詐騙集團分工從事詐欺、洗錢等工作，致使社會正
    常交易安全受有相當之影響，使犯罪追查趨於複雜，及助長
    詐欺及洗錢犯罪，並使被害人等因此分別受有如附表一所示
    財物損失之犯罪所生危險及損害，兼衡被告簡志培自陳高中
    畢業之智識程度、之前從事房地產工作、月收入新臺幣3至4
    萬元、未婚、家中父母賴其扶養；被告張家寧自陳國中畢業
    之智識程度、之前從事板模工作、月收入3至4萬元、未婚、
    家裡女兒及父親賴其扶養，暨犯後均坦承犯行，態度尚可等
    一切情狀，分別量處如主文所示之刑。併綜合審酌被告簡志
    培所犯各罪反映出之人格特性與犯罪傾向、刑罰暨定應執行
    刑之規範目的、所犯各罪間之關聯性及所侵害之法益與整體
    非難評價等面向，並兼衡公平、比例、刑罰經濟及罪刑相當
    原則，依法定其應執行之刑。
三、沒收：
  ㈠按犯洗錢防制法第14條之罪，其所移轉、變更、掩飾、隱匿
    、收受、取得、持有、使用之財物或財產上利益，沒收之；
    犯第15條之罪，其所收受、持有、使用之財物或財產上利益
    ，亦同，洗錢防制法第18條第1項定有明文。至被告就其所
    參與加重詐欺取財犯行中想像競合犯洗錢防制法第14條第1
    項之一般洗錢罪者，依洗錢防制法第18條第1項前段雖規定
    就所收受之財產利益部分予以宣告沒收。惟因洗錢行為之標
    的是否限於行為人者始得宣告沒收，法無明文，是倘法條未
    規定「不問屬於犯罪行為人與否均沒收」時，自仍以屬於被
    告所有者為限，始應予沒收。查被告張家寧已將提領之詐得
    款項交予所屬其他詐騙集團成員，足見此等款項非屬被告2
    人所有，亦無證據證明被告2人就此等款項具有事實上之管
    領處分權限，參酌上開所述，自無從就附表一所示被害人遭
    詐騙之款項，依洗錢防制法第18條第1項宣告沒收，先予敘
    明。 
　㈡按犯罪所得，屬於犯罪行為人者，沒收之；前二項之沒收，
    於全部或一部不能沒收或不宜執行沒收時，追徵其價額，刑
    法第38條之1第1項前段、第3項分別定有明文。經查，被告
    張家寧就附表一編號5所示犯行之犯罪所得為新臺幣2,000元
    （以提領金額10萬元之2％計算），業據被告張家寧供承不諱
    （見偵A卷第109頁、本院第97頁），亦未實際合法發還被害
    人，爰依刑法第38條之1第1項前段、第3項之規定宣告沒收
    ，於全部或一部不能沒收或不宜執行沒收時，追徵其價額。
    至被告簡志培於本院審理時陳稱就本案並未獲取報酬等語（
    見本院卷第97頁），且依卷內證據資料所示，亦無從認定被
    告簡志培獲有報酬或對價，是被告簡志培本案所為查無其犯
    罪所得，即毋庸宣告沒收，併予敘明。
據上論斷，應依刑事訴訟法第273條之1第1項、第299條第1項前
段，洗錢防制法第14條第1項，刑法第11條前段、第28條、第339
條之4第1項第2款、第55條、第51條第5款、第38條之1第1項前段
、第3項，刑法施行法第1條之1第1項，判決如主文。
本案經檢察官梁光宗提起公訴，檢察官曾尚琳到庭執行職務。
中　　華　　民　　國　　111 　年　　10　　月　　26　　日
                  刑事第四庭  法  官  楊心希
以上正本證明與原本無異。
如不服本判決應於收受送達後二十日內向本院提出上訴書狀，並
應敘述具體理由；其未敘述上訴理由者，應於上訴期間屆滿後二
十日內向本院補提理由書(均須按他造當事人之人數附繕本)「切
勿逕送上級法院」。
                              書記官  邱淑秋
中　　華　　民　　國　　111 　年　　10　　月　　26　　日
附錄所犯論罪科刑法條：
◎中華民國刑法第339條之4
犯第339條詐欺罪而有下列情形之一者，處1年以上7年以下有期
徒刑，得併科1百萬元以下罰金：
一、冒用政府機關或公務員名義犯之。
二、三人以上共同犯之。
三、以廣播電視、電子通訊、網際網路或其他媒體等傳播工具，
    對公眾散布而犯之。
前項之未遂犯罰之。
◎洗錢防制法第14條第1項　
有第二條各款所列洗錢行為者，處7年以下有期徒刑，併科新臺
幣5百萬元以下罰金。
前項之未遂犯罰之。
前二項情形，不得科以超過其特定犯罪所定最重本刑之刑。

附表一：
編號 被害人 詐騙方式 被害人匯款時間 匯款金額（新臺幣） 銀行名稱與帳戶    證據 備註 1 池瑞琦 (提告) 詐騙集團於106年9月30日20時22分許，佯稱係三民書局人員，因操作錯誤，設定成批發購買，需操作提款機解除設定等語，致告訴人池瑞琦陷於錯誤，依指示轉匯款項（右揭款項經張家寧提領28,000元）。 106年9月30日 21時35分許 28,000元 國泰世華銀行帳號000-000000000000號許維真帳戶 1.證人即告訴人池瑞琦於警詢中之證述（見偵A卷第235-237頁）。 2.國泰世華銀行轉帳明細單（見偵A卷第238頁）。 3.國泰世華商業銀行股份有限公司106年10月13日國世銀存匯作業字第1060005191號函暨帳號000-000000000000號（戶名：許維真）交易明細表（見偵A卷第255-260頁）。　 4.基隆市警察局第四分局中山派出所受理刑事案件報案三聯單、內政部警政署反詐騙諮詢專線紀錄表（見偵A卷第233-234頁）。  被告張家寧與其他詐騙集團共犯詐騙池瑞琦、張家瑋、魏巧楹、蘇正忠部分，業經臺灣高等法院以107年度上訴字第1988號判處有罪確定。 2 張家瑋 （未據告訴） 詐騙集團於106年9月30日21時11分許，佯稱因作業人員疏失，造成被害人張家瑋多訂一筆訂單，需操作提款機取消訂單等語，致被害人張家瑋陷於錯誤，依指示轉匯款項（右揭款項經張家寧提領29,985元）。 106年9月30日 21時11分許 29,985元 國泰世華銀行帳號000-000000000000號許維真帳戶 1.證人即被害人張家瑋於警詢中之證述（見偵A卷第241-243頁）。 2.桃園市政府警察局大園分局草溪派出所受理各類案件紀錄表、受理刑事案件報案三聯單、內政部警政署反詐騙諮詢專線紀錄表（見偵A卷第239-240、244頁）。 3.國泰世華商業銀行股份有限公司106年10月13日國世銀存匯作業字第1060005191號函暨帳號000-000000000000號（戶名：許維真）交易明細表（見偵A卷第255-260頁）。  3 魏巧楹 (提告) 詐騙集團於106年9月30日15時1分許，佯稱係三民書局人員，因操作錯誤，設定成批發購買，需操作提款機解除設定等語，致告訴人魏巧楹陷於錯誤，依指示轉匯款項（右揭款項經張家寧提領其中40,000元）。 106年9月30日 16時25分許 29,985元 合作金庫銀行000-0000000000000000號林宜君帳戶 1.證人即告訴人魏巧楹於警詢中之證述（見偵A卷第213-216頁）。 2.中國信託銀行轉帳明細單（見偵A卷第218頁） 3.新北市政府警察局新莊分局中港派出所受理各類案件紀錄表、受理刑事件報案三聯單、內政部警政署反詐騙諮詢專線紀錄表（見偵A卷第212、217、222頁）。  4.合作金庫商業銀行萬丹分行106年10月16日合金萬丹字第1060003441號函暨帳號000-0000000000000000號（戶名：林宜君）交易明細表（見偵A卷第245-247頁）。     106年9月30日 16時27分許 29,985元 合作金庫銀行000-0000000000000000號林宜君帳戶   4 蘇正忠 (提告) 詐騙集團於106年9月26日15時37分許，佯稱係告訴人蘇正忠友人吳俊傑，因需款孔急，欲向告訴人蘇正忠借款等語，致告訴人蘇正忠陷於錯誤，依指示轉匯款項（右揭款項經張家寧提領其中150,000元）。 106年9月29日 14時許 160,000元 合作金庫銀行000-0000000000000000號林宜君帳戶 1.證人即告訴人蘇正忠於警詢中之證述（見偵A卷第203-206頁） 2.臺灣土地銀行匯款申請書（見偵A卷第208頁）。 3.花蓮縣警察局刑事警察大隊受理刑事案件報案三聯單、受理各類案件紀錄表（見偵A卷第198-201頁）。 4.合作金庫商業銀行萬丹分行106年10月16日合金萬丹字第1060003441號函暨帳號000-0000000000000000號（戶名：林宜君）交易明細表（見偵A卷第245-247頁）。   5 許進紘 (提告) 詐騙集團於106年9月27日，佯稱係告訴人許進紘之友人，因需款孔急，欲向告訴人許進紘借款等語，致告訴人許進紘陷於錯誤，依指示轉匯款項（右揭款項經張家寧提領100,000元）。 106年9月29日 11時41分許 100,000元 臺灣土地銀行000-000000000000號宋孟璇帳戶 1.證人即告訴人許進紘於警詢中之證述（見偵A卷第231-232頁）。 2.高雄市政府警察局新興分局前金分駐所受理各類案件紀錄表、受理刑事案件報案三聯單、內政部警政署反詐騙諮詢專線紀錄表（見偵A卷第225-229頁）。 3.臺灣土地銀行臺南分行106年11月10日南存密字第1065004870號函暨帳號000-000000000000號（戶名：宋孟璇）交易明細表（見偵A卷第249-253頁）。  
附表二：
編號 提領帳戶 提領日期 提領時間 提領金額 （新臺幣） 提領地點 備註 1 國泰世華銀行帳號000-000000000000號 （戶名：許維真） 106年9月30日 21時15分許 17,000元 臺北市○○區○○○路0段000號 被告張家寧與詐騙集團共犯詐騙池瑞琦、張家瑋、魏巧楹、蘇正忠之部分以及沒收犯罪所得部分，業經臺灣高等法院以107年度上訴字第1988號判決確定。    21時16分許 20,000元      21時16分許  6,000元      21時42分許 20,000元      21時42分許  8,000元   2 合作金庫銀行000-0000000000000000號 （戶名：林宜君） 106年9月29日 14時29分許 20,000元（另5元為手續費，以下略載） 臺北市○○區○○街00號     14時30分許 20,000元      14時31分許 20,000元      14時32分許 20,000元 臺北市○○區○○街00號     14時33分許 20,000元      14時35分許 20,000元      14時36分許 20,000元      14時40分許 10,000元（轉帳入宋孟璇之臺灣土地銀行帳戶） 臺北市○○區○○街00號    106年9月30日 16時33分許 20,000元 臺北市○○區○○○路0段000巷0號     16時34分許 20,000元   3 臺灣土地銀行000-000000000000號 （戶名：宋孟璇） 106年9月29日 11時54分許 20,000元 臺北市○○區○○○路0段000號     11時55分許 20,000元      11時56分許 20,000元      11時57分許 20,000元      11時58分許 20,000元      14時41分許 10,000元(自林宜君帳戶轉入) 臺北市○○區○○街00號 此筆款項自林宜君帳戶轉入，被告張家寧與詐騙集團共犯詐騙池瑞琦、張家瑋、魏巧楹、蘇正忠之部分以及沒收犯罪所得部分，業經臺灣高等法院以107年度上訴字第1988號判決確定。 

卷宗對照表：
編號 卷名 簡稱 1 臺灣花蓮地方檢察署107年度偵字第4205號卷 偵A卷 2 臺灣新北地方檢察署110年度偵字第19408號卷 偵B卷 3 臺灣新北地方檢察署110年度偵字第21775號卷 偵C卷 4 臺灣宜蘭地方檢察署110年度偵字第7643號卷 偵D卷